【裁判字號】    92,建,13
【裁判日期】    920908
【裁判案由】    給付工程款
【裁判全文】
臺灣臺北地方法院民事判決                            九十二年度建字第一三號
    原      告  莊記工程股份有限公司
    法定代理人  莊玉坪
    訴訟代理人  連銀山律師
    被      告  儀昌家具裝潢有限公司
    法定代理人  李清標
    訴訟代理人  林玫卿律師
                林文慧律師
                陳韻如律師
右當事人間給付工程款事件，本院於中華民國九十二年八月二十五日言詞辯論終結，
判決如左：
    主    文
被告應給付原告新台幣佰捌拾捌萬陸仟伍佰捌拾伍元及自民國九十二年八月一日起
至清償日止，按週年利率百分之五計算之利息。
原告其餘之訴駁回。
訴訟費用由被告負擔。
本判決原告勝訴部分於原告以面額新台幣壹佰參拾萬元之華南商業銀行東台北分行可
轉讓定期存單供擔保後，得為假執行；但被告如於假執行程序實施前，以新台幣參佰
捌拾捌萬陸仟伍佰捌拾伍元為原告預供擔保，得免為假執行。
原告其餘假執行之聲請駁回。
    事    實
甲、原告方面：
一、聲明：被告應給付原告新台幣（下同）三百八十八萬六千五百八十五元，及自民
    國九十一年三月十五日起至清償日止，按年利率百分之五計算之利息，並願以華
    南商業銀行東台北分行可轉讓定期存單供擔保，請准宣告假執行。
二、陳述：
（一）被告於九十年四月二十日與原告訂立工程合約，將其向訴外人台北市立仁愛醫
      院承攬之「仁愛醫院十一樓肝病中心病房設置整修暨醫療大樓幹管汰換工程」
      ，其中水電、消防及空調工程（下稱系爭水電工程）交由原告次承攬，雙方約
      定工程總價為二千七百二十四萬七千一百八十八元（含稅）。系爭水電工程已
      全部完工，並經業主台北市立仁愛醫院於九十一年三月十四日驗收合格，發給
      驗收證明書，台北市立仁愛醫院亦已將全部工程款給付被告完畢，被告就約定
      系爭水電工程款二千七百二十四萬七千一百八十八元，僅給付原告二千三百三
      十六萬六百零三元（含稅），尚欠三百八十八萬六千五百八十五元（含稅）未
      付，雖經索討，均未給付，爰依承攬契約之法律關係，請求被告給付工程款三
      百八十八萬六千五百八十五元及自工程驗收合格之翌日起至清償日止之法定遲
      延利息。
（二）對被告抗辯之陳述：系爭水電工程，業已施作完成，並經驗收合格，有驗收證
      明書在卷可證，並為被告所不爭執，被告應就依系爭水電工程承攬契約，何工
      程應由原告施作，而係由被告自行僱工施作完成者，及工程款若干舉證。
三、證據：提出工程合約書影本一份、驗收證明書影本一份、催告函影本一份為證。
乙、被告方面：
一、聲明：駁回原告之訴及假執行之聲請，如受不利益判決，願供擔保請准宣告免為
    假執行。
二、陳述：本件系爭工程並非由原告施作完工者，原告若主張係由其施作完工者，即
    應由原告舉証証明其已依兩造契約約定之「債之本旨」提出履行給付之証據。本
    件原告於其提出合於債之本旨履行給付証明之前，並無向被告請求給付工程款之
    法律依據可言。再者，依兩造簽訂之工程合約第六條約定，契約已明文規定給付
    工程款手續須依「完成比例」經過「雙方核實」程序，以確定完成部分應給付之
    金額。設若系爭工程係由原告施作完工者，原告應有經兩造「核實」程序、確認
    完成項目比例之証據，依法即應由原告提出經過兩造「核實」認可完成施作全部
    工程之是項証明。末查，系爭工程雖經業主驗收完成，惟該項驗收工程並非由原
    告所完工者，原告承作之工程並未依約完成施作、竣工。被告為順利完成業主之
    驗收，不得已另行雇佣長青水電工程有限公司、盈羿有限公司、立穎工程有限公
    司、電光企業股份有限公司等十數家公司分別施作完成者，本件原告並未依契約
    本旨完成是項承攬契約，其請求系爭工程款之給付，明顯無理由。
    理  由
一、原告主張被告於九十年四月二十日與原告訂立工程合約，將其向訴外人台北市立
    仁愛醫院承攬之「仁愛醫院十一樓肝病中心病房設置整修暨醫療大樓幹管汰換工
    程」，其中水電、消防及空調工程交由原告次承攬，雙方約定工程總價為二千七
    百二十四萬七千一百八十八元（含稅），系爭水電工程已全部完工，並經業主台
    北市立仁愛醫院於九十一年三月十四日驗收合格，惟被告尚欠三百八十八萬六千
    五百八十五元（含稅）未付，爰依承攬契約之法律關係，請求被告給付工程款三
    百八十八萬六千五百八十五元及自工程驗收合格之翌日起至清償日止之法定遲延
    利息等語。被告則以本件原告並未依契約本旨完成是項承攬契約，其請求系爭工
    程款之給付，明顯無理由等語置辯。
二、原告主張被告於九十年四月二十日與原告訂立工程合約，將其向訴外人台北市立
    仁愛醫院承攬之「仁愛醫院十一樓肝病中心病房設置整修暨醫療大樓幹管汰換工
    程」，其中水電、消防及空調工程交由原告次承攬，雙方約定工程總價為二千七
    百二十四萬七千一百八十八元（含稅）等情，業據原告提出工程合約書影本一份
    為證，並為被告所不爭執，原告主張之此部分事實，堪信為真實。
三、按當事人主張有利於己之事實，就其事實有舉證之責任，民事訴訟法第二百七十
    七條定有明文。又事實有常態與變態之分，其主張常態事實者無庸負舉證責任，
    反之，主張變態事實者，則須就其所主張之事實負舉證責任（八十六年度台上字
    第八九一號判例可資參照）。而承攬工程由承攬人完成工作者，為社會事實之常
    態，承攬工程由定作人另行僱工完成工作者，為社會事實之變態，本件被告主張
    係定作人之被告自行僱工施作完成者，此為社會事實之變態，應由被告就其主張
    此一利己之變態事實，負舉證責任。經查，本件被告向訴外人台北市立仁愛醫院
    承攬之「仁愛醫院十一樓肝病中心病房設置整修暨醫療大樓幹管汰換工程」，業
    經訴外人台北市立仁愛醫院驗收合格，此有原告提出之台北市立仁愛醫院工程結
    算驗收證明書影本一紙在卷可稽，並為被告所不爭執，而上開工程其中水電、消
    防及空調工程係交由原告次承攬，已如前述，是系爭水電工程，原告為承攬人，
    被告為定作人，而承攬工程由承攬人完成工作者，為社會事實之常態，承攬工程
    由定作人另行僱工完成工作者，為社會事實之變態，本件被告迄言詞辯論終結時
    ，未就系爭水電工程係被告自行僱工施作完成之事實，舉證以實其說，是被告所
    辯原告未完成承攬工作等語，並不可採。被告雖另抗辯依兩造簽訂之工程合約第
    六條約定，給付工程款手續須依「完成比例」經過「雙方核實」程序，以確定完
    成部分應給付之金額等語，惟查，系爭水電工程合約第六條係約定「本工程支付
    工程款除另有規定外依下列約定，部分工程完成後，由乙方（即原告）依完成比
    例申請，經雙方核實後五日內給付之」，故該條係約定部分工程完工時，承攬人
    向定作人申請給付部分工程款之程序，而本件系爭水電工程業已全部完工，原告
    係請求給付工程尾款，並非請求部分工程之工程款，且原告業已提出訴外人即業
    主台北市立仁愛醫院之驗收證明，故被告抗辯原告未經雙方核實程序確定給付金
    額等語，亦不可採。
四、又按給付無確定期限者，債務人於債權人得請求給付時，經其催告而未為給付，
    自受催告時起，負遲延責任。其經債權人起訴而送達訴狀，或依督促程序送達支
    付命令，或為其他相類之行為者，與催告有同一之效力，民法第二百二十九條第
    二項有明文之規定。查本件係未定期限之債務，故被告自起訴狀繕本送達之翌日
    起始負遲延責任，本件起訴狀繕本送達之日期為九十二年七月三十一日，故原告
    所請求之法定遲延利息，在自九十二年八月一日起至清償日止，按年息百分之五
    計算之範圍內，為有理由，逾此部分之請求，則屬無據。從而，原告依據承纜契
    約，請求被告給付原告三百八十八萬六千五百八十五元，及自九十二年八月一日
    起至清償日止，按年利率百分之五計算之利息，即無不合，應予准許，逾此部分
    之請求，則無理由，應予駁回。
五、二造均陳明願供擔保聲請宣告假執行及免為假執行，就原告勝訴部分，經核並無
    不合，爰分別酌定相當之擔保金額准許之。至原告敗訴部分，其假執行之聲請已
    失所附麗，應併予駁回。
六、結論：原告之訴為一部有理由，一部無理由，依民事訴訟法第七十九條但書、第
    三百九十條第二項、第三百九十二條，判決如主文。
中      華      民      國    九十二    年      九      月    八      日
                    民事第六庭  法  官    郭美杏
右為正本係照原本作成
如對本判決上訴，須於判決送達後廿日內向本院提出上訴狀
中      華      民      國    九十二    年      九      月    八      日
                                          書記官    陳如庭


司法院資訊處製作；財團法人民間司法改革基金會備份。
